最高法院刑事判決　　　　　　一○○年度台上字第五九三一號
上　訴　人　台灣高等法院台中分院檢察署檢察官
上　訴　人
即　被　告　郭哲委
選任辯護人　洪松林律師
上　訴　人
（被　告）　梁嘉麟
　　　　　　呂昌駿
上 列一 人
選任辯護人　林一哲律師
　　　　　　張崇哲律師
上　訴　人
（被　告）　宋雲仙　男民國○○年○○月○日生
　　　　　　　　　　身分證統一編號：Ｚ000000000
　　　　　　　　　　住台中市○○區○○路236之7號（在押）
上列上訴人等因被告等違反毒品危害防制條例案件，不服台灣高
等法院台中分院中華民國一○○年七月二十日第二審判決（一○
○年度上訴字第一○○○號，起訴案號：台灣台中地方法院檢察
署九十九年度偵字第一九九八三、二三七二六、二三七二七、二
三七二八、二八三四○、二八六二五號），提起上訴，本院判決
如下：
    主  文
原判決關於郭哲委、梁嘉麟、呂昌駿、宋雲仙部分撤銷，發回台
灣高等法院台中分院。
    理  由
本件原判決撤銷第一審關於上訴人即被告郭哲委及上訴人（被告
）梁嘉麟、呂昌駿、宋雲仙部分之科刑判決，仍依想像競合犯規
定，從一重改判論處郭哲委、梁嘉麟、呂昌駿、宋雲仙共同運輸
第一級毒品（郭哲委量處無期徒刑；梁嘉麟、宋雲仙均依毒品危
害防制條例第十七條第一項、第二項規定減輕及遞減其刑後，分
別量處有期徒刑十年及十五年；呂昌駿依毒品危害防制條例第十
七條第一項及刑法第五十九條規定減輕及酌減其刑後，量處有期
徒刑十四年）罪刑，固非無見。
惟查：(一)、科刑之判決書，須將認定之事實於事實欄內詳為記載
，然後於理由內說明其所憑之依據及認定之理由，使事實與理由
兩相一致，方為適法；倘理由已加說明，而事實無此記載，則理
由失其依據，如事實之記載與理由之敘述不相符合，或前後理由
之說明互生齟齬，則屬理由矛盾，其判決為當然違背法令。原判
決理由已說明「宋雲華（已判刑確定）、梁嘉麟、宋雲仙三人於
檢察官偵查中、原審（第一審）及本院（原審）審判時，就本件
運輸第一級毒品海洛因犯行均自白犯罪，有其等偵查及審判筆錄
在卷足按，應均依毒品危害防制條例第十七條第二項之規定減輕
其刑」（見原判決第十九頁末行至第二十頁第三行），但事實欄
對梁嘉麟、宋雲仙如何之於偵、審中自白本件運輸第一級毒品犯
行等情，卻未予記載，其理由之說明自失其依據。又原判決事實
欄係認定：「於審理期間梁嘉麟、宋雲仙、呂昌駿、郭哲委四人
（下稱被告等）供出共犯蕭明岳（另案審理），檢察官遂於民國
一○○年五月三日指揮司法警察持拘票拘提蕭明岳到案」等情（
見原判決第七頁第十行至第十二行），但理由內則說明：「是被
告（上訴人）梁嘉麟、呂昌駿及宋雲仙供出毒品來源，因而查獲
共犯蕭明岳共同運輸第一級毒品海洛因，其三人均應依毒品危害
防制條例第十七條第一項之規定減輕其刑」、「至於被告宋雲華
及郭哲委分別於一○○年五月五日、一○○年六月八日檢察官偵
查中始供出共犯蕭明岳，惟共犯蕭明岳於一○○年五月三日即因
被告（上訴人）梁嘉麟、宋雲仙及呂昌駿之供述，而查獲蕭明岳
為本案之共犯成員，是被告宋雲華、郭哲委關於供出共犯蕭明岳
部分，自無適用毒品危害防制條例第十七條第一項之減刑規定…
…」（見原判決第二十一頁第二十行至第二十二行、第二十二頁
第九行至第十四行），關於郭哲委究有無供出毒品來源而查獲共
犯蕭明岳之攸關事實認定與法律適用之事項，理由之敘述與事實
之記載亦不相一致；另販賣毒品罪，不以販入之後復行賣出為要
件，祇須以販賣營利為目的，將毒品購入或賣出，有一於此，其
犯罪即為完成。原判決理由初稱「本件被告宋雲華等五人（指宋
雲華及被告等）與共犯蕭明岳係共同自柬埔寨購買第一級毒品海
洛因後，以寄送夾藏海洛因之書籍郵包進入台灣地區後再預備販
賣，已經查證屬實，且考量社會大眾均知買賣、運輸海洛因係非
法行為之客觀社會環境，並參酌被告宋雲華匯款至被告（上訴人
）宋雲仙帳戶之金額，由被告（上訴人）宋雲仙遠赴柬埔寨購毒
，數量高達約三千一百五十公克，衡理應非供被告宋雲華等人自
己施用，復酌以被告宋雲華於調查中供述其每收取一件郵包代價
新台幣（下同）一萬元，被告（上訴人）呂昌駿與之一起領取郵
包之代價係一件五千元，被告（上訴人）宋雲仙去一趟柬埔寨接
運毒品代價五萬元等語……及被告（上訴人）梁嘉麟於原審（第
一審）法院審理時供稱其依被告（上訴人）宋雲仙出國之次數，
約定每次可獲取十萬元報酬等語……暨依據前開積極證據及經驗
法則綜合研判，被告宋雲華等五人係有共同意圖營利而運輸毒品
海洛因以伺機販賣，應認具有營利之意圖」（見原判決第十七頁
第二十七行至第十八頁第十三行），亦即似謂被告等係意圖販賣
營利而販入前開海洛因，所為均涉犯販賣第一級毒品罪。然嗣則
說明本件被告等所為，僅均想像競合犯運輸第一級毒品及私運管
制物品進口二罪（見原判決第十九頁第三行至第六行、第二十五
行至第二十七行），前後理由之敘述，不盡相符。自難認為適法
。(二)、審判長應將證物提示當事人、代理人、辯護人或輔佐人，
使其辨認；又審判長每調查一證據畢，應詢問當事人有無意見，
並予當事人、代理人、辯護人或輔佐人以辯論證據證明力之適當
機會，刑事訴訟法第一百六十四條第一項、第二百八十八條之一
第一項、第二百八十八條之二分別定有明文。原判決認定被告等
想像競合犯共同運輸第一級毒品及私運管制物品進口二罪，已採
用扣案之如其附表二、附表三編號1至10、12至19 號、附表四編
號6、7、15、18號及附表五編號1、20、25 號所示之物（即國際
快捷郵件包裝袋四個、兒童圖書包裝紙袋四個、兒童圖書二十五
本、EMS 國際郵包包裝袋一個、牛皮紙袋三個、兒童圖書頁與頁
之間夾藏毒品用之塑膠袋一包、兒童圖書外包裝袋一包及一個、
毒品分裝袋〈含分裝毒品用之茶匙四只〉一包、塑膠手套一包、
夾鏈袋一包、國際郵包外包裝二個、Anycall手機一支、BenQ 電
腦主機一台、隨身碟二支、台灣銀行九十八年十一月三十日匯款
水單一張、行動電話SIM卡四張、第一商業銀行Phnom Penh 〈金
邊〉存摺一本、模具一個、HP筆記型電腦〈大台〉一台），資為
不利於被告等之證據（見原判決第十五頁第十三行至第十六行）
。但原審於審判期日，並未就上述扣得之證物，依前揭規定踐行
調查證據之程序，予當事人、辯護人等辯論證據證明力之適當機
會（見原審上訴字卷第三宗第五頁至第二十頁），即遽行判決，
亦有應於審判期日調查之證據未予調查之違法。(三)、宣告死刑或
無期徒刑者，宣告褫奪公權終身，刑法第三十七條第一項定有明
文。原審既判處郭哲委無期徒刑，卻未併予宣告褫奪公權終身，
並屬於法有違。檢察官及被告等上訴意旨指摘原判決不當，非無
理由，因原判決上述之違背法令，影響於事實之確定，本院無可
據以自為裁判，應將原判決關於被告等之部分撤銷，發回原審法
院更為審判。
據上論結，應依刑事訴訟法第三百九十七條、第四百零一條，判
決如主文。
中    華    民    國  一○○  年  十一    月    二    日
                      最高法院刑事第二庭
                          審判長法官  謝  俊  雄  
                                法官  魏  新  和  
                                法官  徐  文  亮  
                                法官  吳  信  銘  
                                法官  劉  介  民  
本件正本證明與原本無異
                                      書  記  官  
中    華    民    國  一○○  年   十一   月    七    日
                                                       s